臺灣板橋地方法院刑事判決　　　　　　 100年度易字第1297號
公　訴　人　臺灣板橋地方法院檢察署檢察官
被　　　告　蔡金訓
上列被告因詐欺案件，經檢察官提起公訴（99年度偵字第25446
號），本院判決如下：
    主  文
蔡金訓幫助意圖為自己不法之所有，以詐術使人將本人之物交付
，處拘役伍拾伍日，如易科罰金，以新臺幣壹仟元折算壹日。
    事  實
一、蔡金訓雖預見提供自己金融機構帳戶之提款卡及提款密碼與
    他人使用，可能幫助他人從事詐欺取財等財產犯罪，竟仍不
    違其本意，而基於幫助詐欺取財之不確定犯意，於民國98年
    5 月4 日下午某時，在臺北縣板橋市（已於99年12月25日改
    制為新北市板橋區，以下同）文化路板橋火車站附近某處，
    將其所申辦之彰化商業銀行土城分行帳號00000000000000號
    帳戶之提款卡及提款密碼均交與真實姓名年籍均不詳之成年
    人，供作詐欺取財收受款項之用，以此方式幫助不明人士遂
    行詐欺取財犯行。嗣不明人士取得蔡金訓之上開帳戶資料後
    ，即基於意圖為自己不法所有之犯意，於98年5 月5 日下午
    8 時許，以雅虎奇摩拍賣網站賣家會計之名義，撥打電話予
    翁韻祺，詐稱：因翁韻祺先前網路購物誤設定為分期付款，
    須至自動櫃員機操作始能取消設定云云，致翁韻祺陷於錯誤
    ，於98年5 月5 日下午9 時14分許、98年5 月6 日凌晨0 時
    許、0 時11分許，在位於臺北市○○區○○路589 號之彰化
    商業銀行自動櫃員機，分別存入新臺幣（下同）10萬元、轉
    帳1 萬9930元、3212元（合計12萬3142元）至蔡金訓上開彰
    化商業銀行帳戶內，旋遭提領一空。嗣翁韻祺發現受騙，報
    警處理，始循線查悉上情。
二、案經翁韻祺訴由臺北市政府警察局信義分局移送臺灣臺北地
    方法院檢察署檢察官呈請臺灣高等法院檢察署檢察長令轉臺
    灣板橋地方法院檢察署檢察官偵查起訴。
    理  由
一、本判決所引用認定犯罪事實之證據，檢察官及被告於本院準
    備程序及審判期日時對於證據能力均未予爭執，且迄至言詞
    辯論終結前亦未再聲明異議，本院審酌各該證據取得或作成
    時之一切情況，並無違法、不當或不宜作為證據之情事，亦
    無證據證明係公務員違背法定程序所取得，依刑事訴訟法第
    158 條之4 反面解釋及同法第159 條之5 第1 項規定意旨，
    均得作為證據。
二、訊據被告蔡金訓固坦承申請開立彰化商業銀行土城分行帳號
    00000000000000號帳戶，並於98年5 月4 日下午某時，在臺
    北縣板橋市○○路板橋火車站附近某處，將上開帳戶之提款
    卡及提款密碼均交與不明人士之事實不諱，惟矢口否認有何
    幫助詐欺取財犯行，辯稱：伊於98年5 月4 日在中國時報看
    到應徵司機之廣告後撥打電話詢問，對方說工作內容是接送
    小姐到汽車旅館去，需要查看伊的金融機構帳戶，並匯款到
    帳戶內測試有無負債或卡債，伊才會將上開帳戶之提款卡及
    提款密碼均交與對方，伊也是被害人，並沒有詐欺取財之意
    思云云。經查：
(一)、被告申請開立上開帳戶，並於98年5 月4 日下午某時，在臺
    北縣板橋市○○路板橋火車站附近某處，將上開帳戶之提款
    卡及提款密碼均交與不明人士等情，迭據被告於警詢時、偵
    查中、本院審理時均坦認不諱，並有上開帳戶之開戶申請文
    件1 份在卷可稽（見臺灣臺北地方法院檢察署98年度偵字第
    18067 號偵查卷宗第64至65頁），堪信屬實。次查，不明人
    士於98年5 月5 日下午8 時許，以雅虎奇摩拍賣網站賣家會
    計之名義，撥打電話予告訴人翁韻祺，詐稱：因告訴人先前
    網路購物誤設定為分期付款，須至自動櫃員機操作始能取消
    設定云云，致告訴人陷於錯誤，於98年5 月5 日下午9 時14
    分許、98年5 月6 日凌晨0 時許、0 時11分許，在位於臺北
    市○○區○○路589 號之彰化商業銀行自動櫃員機，分別存
    入10萬元、轉帳1 萬9930元、3212元（合計12萬3142元）至
    上開帳戶內，旋遭提領一空等節，亦據告訴人於警詢時指訴
    明確（見臺灣臺北地方法院檢察署98年度偵字第18067 號偵
    查卷宗第13至14頁），並有上開帳戶之交易明細查詢表1 紙
    、自動櫃員機交易明細表3 紙、報案資料1 份（含臺北市政
    府警察局中山分局大直派出所受理刑事案件報案三聯單、受
    理詐騙帳戶通報警示簡便格式表、內政部警政署反詐騙諮詢
    專線紀錄表）附卷可參（見臺灣臺北地方法院檢察署98年度
    偵字第18067 號偵查卷宗第17、18、21、24、25、66頁），
    足認不明人士確有利用被告所提供之上開帳戶詐騙告訴人之
    財物得逞無訛。
(二)、被告雖以前揭情詞置辯，惟按個人之存摺、提款卡及提款密
    碼等物乃屬重要之金融物件，若落入不明人士手中，除存款
    有遭盜領之風險外，亦極可能作為取贓之犯罪工具，即便帳
    戶內之存款不多，若無正當理由或合理之隱情，應無任意交
    付他人之理，況現今金融機構帳戶開戶極為便利，若非有違
    法用途而欲刻意隱匿身分，亦無須使用他人帳戶；而一般公
    司行號至多僅會要求已聘雇之員工開設金融機構帳戶以供匯
    入薪資之用，衡情斷無要求尚未受僱之應徵者開設金融機構
    帳戶或提供帳戶資料之必要；倘若應徵者已獲聘僱而須辦理
    薪資轉帳，亦僅須將金融機構帳戶之戶名、帳號提供雇主即
    可，豈有要求員工交付金融機構帳戶之提款卡，甚至提供提
    款密碼與雇主之理，否則員工日後辛苦所賺得之薪資豈非處
    於隨時可能遭雇主提領一空之狀態？再者，一般正常工作之
    應徵多係在公司內進行，應徵者對於公司名稱、地址、工作
    內容、進行面試之人等事項亦均有一定之認識，衡情亦無相
    約在路邊面試，甚且根本不知所應徵之公司究係在何處之理
    。又金融機構帳戶能否使用，並非不得由帳戶所有人陪同所
    應徵公司之員工一同至金融機構臨櫃查詢，或一同至自動櫃
    員機以匯、取款方式操作確認，亦可由公司逕向金融機構發
    函詢問、徵信。經查，依被告歷次供述可知，被告僅知悉所
    應徵之司機工作係載送小姐至汽車旅館，既不知公司名稱與
    地址，亦不知欲接送之對象為何；其所稱在板橋火車站附近
    交付上開帳戶資料之應徵地點、方式與過程，復與一般正常
    之應徵工作程序迥異，更遑論其曾於偵查中供稱：「（問：
    你找工作是否交付履歷給對方？）沒有。」等語（見臺灣板
    橋地方法院檢察署99年度偵字第25446 號偵查卷宗第79頁）
    ，益徵被告所述應徵工作之情節要難遽信；至其所稱接送小
    姐工作之薪資每日2000元至3000元，換算每月月薪高達6 至
    9 萬元，亦與一般商業習慣之薪資水準差異甚大，在在均啟
    人疑竇。甚者，被告竟在尚未通過面試取得工作之前，即將
    其所申請開立具私密性、專屬性之上開帳戶提款卡及提款密
    碼等物件，均交付未曾謀面、毫不相識之不明人士，又未親
    自監督不明人士使用自己帳戶之情形，容任不明人士任意使
    用上開帳戶，而須承擔存款被盜領或作為取贓工作之風險，
    被告對自己帳戶之重要金融物件如此輕忽對待，實難置信，
    其所辯在在均與常情相違，殊難採信。
(三)、末以，金融帳戶為個人之理財工具，而政府開放金融業申請
    設立後，金融機構大量增加，一般民眾皆可以存入最低開戶
    金額之方式自由申請開設金融帳戶，並無任何特殊之限制，
    因此一般人申請存款帳戶極為容易而便利，且得同時在不同
    金融機構申請多數存款帳戶使用，並無使用他人帳戶之必要
    ，此為一般日常生活所熟知之常識，故除非有特殊或違法之
    目的，並藉此躲避警方追緝，一般正常使用之存款帳戶，並
    無向他人借用、承租或購買帳戶存簿及提款卡之必要。又金
    融帳戶係個人資金流通之交易工具，事關帳戶申請人個人之
    財產權益，進出款項亦將影響其個人社會信用評價；而金融
    帳戶與提款卡、密碼結合，尤具專有性，若落入不明人士，
    更極易被利用為取贓之犯罪工具，是以金融帳戶具有強烈之
    屬人性及隱私性，應以本人使用為原則，衡諸常理，若非與
    本人有密切關係或特殊信賴關係，實無任意供他人使用之理
    ，縱有交付個人帳戶供他人使用之特殊情形，亦必會先行瞭
    解他人使用帳戶之目的始行提供，並儘速要求返還。再詐欺
    集團經常利用大量取得之他人存款帳戶，以隱匿其財產犯罪
    之不法行徑，規避執法人員之查緝，並掩飾、確保因自己犯
    罪所得之財物，類此在社會上層出不窮之案件，亦經坊間書
    報雜誌、影音媒體多所報導及再三披露而為眾所周知之情事
    ，是以避免此等專屬性甚高之物品被不明人士利用為犯罪工
    具，亦為一般生活所應有之認識。經查，被告交付帳戶資料
    時年約26歲，依其於警詢時及偵查中之供述可知曾擔任司機
    及作業員等工作（見臺灣臺北地方法院檢察署98年度偵字第
    18067 號偵查卷宗第6 頁、臺灣板橋地方法院檢察署99年度
    偵字第25446 號偵查卷宗第79頁），足見並非年幼無知或與
    世隔絕而無常識之人，對上情自不得諉為不知。被告亦曾於
    偵查中自承：伊之前的工作不需要交付金融機構帳戶之提款
    卡、密碼等語（見臺灣板橋地方法院檢察署99年度偵字第25
    446 號偵查卷宗第79頁），惟被告竟將其所有具私密性、專
    屬性之上開帳戶提款卡及提款密碼提供不明人士，而容任他
    人對外得以上開帳戶之名義無條件加以使用，足認被告在主
    觀上已預見提供帳戶之行為可能幫助他人犯詐欺取財罪，亦
    不違反其本意而執意為之，惟尚無證據證明被告係以詐欺取
    財之犯意參與詐欺取財犯罪，應認被告有幫助詐欺取財之不
    確定故意。
(四)、綜上所述，被告所辯均難據為免責之事由。本案事證明確，
    被告犯行洵堪認定，應依法論科。
三、按刑法上之幫助犯，係指以幫助之意思，對於正犯資以助力
    ，而未參與實行犯罪之行為，且以正犯已經犯罪為構成要件
    ，最高法院49年台上字第77號、60年台上字第2159號判例及
    75年度台上字第1509號、88年度台上字第1270號判決意旨均
    可資參照。經查，被告提供其所有之上開帳戶提款卡及提款
    密碼與他人使用，有幫助詐欺取財之不確定故意，業如上述
    ；且收受上開帳戶之不明人士利用上開帳戶向告訴人詐騙財
    物後，以上開帳戶為匯、取款之工具，詐騙告訴人匯款至上
    開帳戶，使不明人士遂行詐欺取財犯行時，便於隱匿其真實
    身分，掩飾其犯行不易遭查緝，故被告提供上開帳戶之行為
    係對不明人士遂行詐欺取財犯行資以助力，而參與詐欺取財
    罪構成要件以外之行為。是核被告所為，係犯刑法第30條第
    1 項前段、第339 條第1 項之幫助詐欺取財罪。被告基於幫
    助之犯意而為詐欺取財犯行構成要件以外之行為，為幫助犯
    ，衡諸其犯罪情節，爰依刑法第30條第2 項規定，按正犯之
    刑減輕之。爰審酌被告交付上開帳戶供他人詐欺取財，助長
    詐騙財產犯罪之風氣，致使執法人員難以追查正犯之真實身
    分，增加被害人尋求救濟之困難，擾亂金融交易往來秩序，
    危害社會正常交易安全甚鉅，造成告訴人遭詐騙12萬3142元
    ，兼衡被告之品行、生活狀況、智識程度、犯罪之動機、目
    的、手段、所生危害、犯罪後之態度等一切情狀，量處如主
    文所示之刑，並諭知易科罰金之折算標準。
據上論斷，應依刑事訴訟法第299 條第1 項前段，刑法第339 條
第1 項、第30條第1 項前段、第2 項、第41條第1 項前段，刑法
施行法第1 條之1 第1 項、第2 項前段，判決如主文。
本案經檢察官黃明絹到庭執行職務。
中    華    民    國    100    年    6    月    30    日
                  刑事第八庭審判長法  官  陳鴻清
                                  法  官  劉安榕
                                  法  官  賴彥魁
上列正本證明與原本無異。
如不服本判決，應於判決送達後10日內，向本院提出上訴書狀，
並應敘述具體理由；其未敘述上訴理由者，應於上訴期間屆滿後
20日內向本院補提理由書（均須按他造當事人之人數附繕本），
「切勿逕送上級法院」。
                                  書記官  楊文祥
中    華    民    國    100    年    6    月    30    日
附錄本案論罪科刑法條全文：
中華民國刑法第339 條
意圖為自己或第三人不法之所有，以詐術使人將本人或第三人之
物交付者，處5 年以下有期徒刑、拘役或科或併科1000元以下罰
金。
以前項方法得財產上不法之利益或使第三人得之者，亦同。
前2 項之未遂犯罰之。